【裁判字號】    90,上易,1542
【裁判日期】    900928
【裁判案由】    傷害
【裁判全文】
臺灣高等法院高雄分院刑事判決                    九十年度上易字第一五四二號
    上訴人
    即被告  丙○○
右上訴人因被告傷害案件，不服臺灣高雄地方法院九十年度易字第二四六六號中華民
國九十年七月二十六日第一審判決（起訴案號：臺灣高雄地方法院檢察署九十年度偵
字第七一九六號），提起上訴，本院判決如左：
      主  文
上訴駁回。
      事  實
一、丙○○與乙○○係夫妻關係，平時感情不睦，於民國（下同）八十九年十一月十
    八日中午十二時許，在高雄縣鳳山市○○街四十八號十樓住處客廳中，丙○○因
    細故與乙○○發生爭執，竟基於普通傷害之故意，用手毆打乙○○，乙○○因此
    受有左手上臂瘀青十×十甲分、左小腿瘀青三×二甲分、左腿擦傷二×二甲分等
    傷害。
二、案經乙○○訴請臺灣高雄地方法院檢察署檢察官偵查起訴。
    理  由
一、訊訊上訴人即被告丙○○固不否認有右揭傷害行為，惟辯稱：係告訴人乙○○先
    動手打被告云云。惟查，右揭事實，已據告訴人於偵查中及原審審理時指訴綦詳
    ，並有大東醫院於八十九年十一月二十四日所出具之診斷證明書一紙及照片一幀
    附卷可資佐證。而彼此互毆，必以一方初無傷人之行為，因排除對方不法之侵害
    而加以還擊，始得以正當防衛論；故無從分別何方為不法侵害之互毆行為，不得
    主張正當防衛（最高法院三十年上字第一○四○號判例參照）。被告所辯係告訴
    人先動手毆打被告，僅屬片面之詞，故縱令告訴人有與之互毆，既不能分辨何方
    為不法之侵害，被告自無從主張正當防衛，所辯不足採，被告之犯行洵堪認定。
二、核被告所為，係犯刑法第二百七十七條第一項之傷害人之身體罪。
三、原審以被告罪證明確，適用刑法第二條第一項前段、第二百七十七條第一項、第
    四十一條第一項，罰金罰鍰提高標準條例第一條前段、第二條規定，審酌被告僅
    因細故，即出手毆打被害人，嚴重傷及二人間婚姻之和諧，且未尊重被害人之人
    格尊嚴，行為至為不當，惟念其並無前科，素行尚佳，係因一時衝動，短於思慮
    ，致觸犯本案犯行，所致告訴人傷害尚非嚴重，及其犯後之態度等一切情狀，量
    處拘役三十日，並諭知易科罰金之折算標準；又以刑法第四十一條已於九十年一
    月四日修正，同年月十日經總統甲布施行，修正後刑法第四十一條第一項規定：
    「犯最重本刑為五年以下有期徒刑以下之刑之罪，而受六個月以下有期徒刑或拘
    役之宣告，因身體、教育、職業、家庭之關係或其他正當事由，執行顯有困難者
    ，得以一元以上三元以下折算一日，易科罰金。但確因不執行所宣告之刑，難收
    矯正之效，或難以維持法秩序者，不在此限。」，本件被告所犯為最重本刑為三
    年以下有期徒刑之罪，在上開條文修正前即屬得易科罰金之案件，不因該條文之
    修正而影響被告得易科罰金之權益及折算標準，依刑法第二條第一項前段，適用
    裁判時之法律，即修正後刑法第四十一條第一項之規定，諭知被告易科罰金之折
    算標準。認事用法核無違誤，量刑亦稱妥適，被告徒以前詞而指摘原判決不當，
    為無理由，應予駁回。
據上論結，應依刑事訴訟法第三百六十八條，判決如主文。
本案經檢察官陳惠珠到庭執行職務。
中    華    民    國         九十       年      九      月    二十八    日
                              臺灣高等法院高雄分院刑事第二庭
                                  審判長法官  曾永宗
                                        法官  謝肅珍
              法官  邱永貴
右正本證明與原本無異。
不得上訴。
                                      書記官  周能智
中    華    民    國         九十       年      十      月      三      日
附錄本案判決論罪科刑法條：
刑法第二百七十七條第一項：
傷害人之身體或健康者，處三年以下有期徒刑，拘役或一千元以下罰金。
                                                                      Ｈ


司法院資訊處製作；財團法人民間司法改革基金會備份。
